【裁判字號】    99,上更(一),387
【裁判日期】    991117
【裁判案由】    強盜等
【裁判全文】
臺灣高等法院刑事判決             99年度上更(一)字第387號
上  訴  人  臺灣板橋地方法院檢察署檢察官
上  訴  人
即  被  告  丙○○
選任辯護人  梁裕勝律師
被      告  丁○○
            甲○○
上二人共同
指定辯護人  本院公設辯護人  李廣澤
被      告  乙○○
選任辯護人  王令冠律師
上列上訴人因被告強盜等案件，不服臺灣板橋地方法院96年度訴
字第520、1411號，中華民國96年9月6日第一審判決（起訴案號
：臺灣板橋地方法院檢察署95年度偵字第25798號、96年度偵緝
字1084、1111、1135號），提起上訴，經判決後，由最高法院發
回更審，本院判決如下：
    主  文
原判決撤銷。
丙○○共同犯傷害罪，累犯，處有期徒刑拾月，減為有期徒刑伍
月；又犯強制罪，累犯，處有期徒刑壹年陸月，減為有期徒刑玖
月，應執行有期徒刑壹年。
丁○○、乙○○、甲○○共同犯傷害罪，各處有期徒刑陸月，如
易科罰金，均以新臺幣壹仟元折算壹日，各減為有期徒刑參月，
如易科罰金，均以新臺幣壹仟元折算壹日。
    事  實
一、丙○○前因竊盜、偽造文書案件，經臺灣士林地方法院94年
    度簡字第346號分別判處有期徒刑三月、四月，應執行有期
    徒刑六月確定，於95年3月24日易科罰金執行完畢。
二、丙○○與乙○○係兄弟關係，與丁○○係表兄弟關係，因戊○○與丙○○間有債務糾紛，遂於民國（下同）95年10月14
    日22時許，由丁○○駕駛5703－HJ號自小客車搭載乙○○，
    另由華家睿駕駛AN－2323號自小客車搭載甲○○，共同至臺
    北縣三重市○○路76巷13號前找戊○○協調解決。至現場後
    ，四人共同基於傷害之犯意聯絡，由乙○○先行下車敲打戊○○所駕駛車輛之車窗，示意戊○○下車，俟戊○○下車後
    ，分由丁○○、乙○○抓住戊○○之左右手，再由華家睿持
    鋁製棒球棍毆打戊○○，戊○○掙脫之際，甲○○、乙○○
    復與戊○○扭打，致戊○○受有左側頭皮血腫4×6公分，裂
    傷1.3公分，背部、兩手臂、兩大腿多處瘀青、血腫等傷害
    。丙○○則另以強暴方式將戊○○所管領使用之2A－2239號
    自小客車（按所有權人為戊○○之姐）開走，並取走車上包
    包及其內現金新臺幣（下同）45,000元、ＮＯＫＩＡ牌行動
    電話二具（均含ＳＩＭ卡，手機序號分別為00000000000000
    0、000000000000000）等財物，而妨害戊○○行使其權利。
三、案經戊○○訴由臺北縣政府警察局新莊分局報告臺灣板橋地
    方法院察署檢察官偵查起訴暨追加起訴。
    理  由
壹、程序部分：
一、按被告以外之人於審判外之陳述，雖不符刑事訴訟法第159
    條之1至第159條之4之規定，而經當事人於審判程序同意作
    為證據，法院審酌該言詞陳述或書面陳述作成時之情況，認
    為適當者，亦得為證據；當事人、代理人或辯護人於法院調
    查證據時，知有刑事訴訟法第159條第1項不得為證據之情形
    ，而未於言詞辯論終結前聲明異議者，視為有前項之同意，
    刑事訴訟法第159條之5定有明文。經查，以下所引被告以外
    之人於審判外之書面陳述等證據，經本院詢問關於證據能力
    ，檢察官、被告均表示無意見，該等證據復均經提示，當事
    人及辯護人未於言詞辯論終結前聲明異議，本院審酌結果，
    認上開證據資料製作時之情況，尚無違法不當及證明力明顯
    過低之瑕疵，亦認為以之作為證據應屬適當。揆諸前開規定
    ，爰依刑事訴訟法第159條之5規定，認前揭證據資料均有證
    據能力。
貳、實體部分：
一、訊據被告丙○○坦承確有拿鋁製球棒毆打告訴人，並將告訴
    人所有之車子開走，車上有45,000元及二支行動電話，惟否
    認有強盜之行為；另被告乙○○、丁○○、甲○○亦均否認
    有強盜及傷害行為。被告丙○○辯稱：本件是債務糾紛，不
    符合強盜罪之不法意圖；被告甲○○辯稱：其係受友人丙○○之邀，為催討債務始隨同前往上址，丙○○將戊○○所駕
    駛2A－2239號自小客車駛離現場，事出突然，被告與丙○○
    間就此行為實無犯意聯絡可言。且被告亦無從知悉上開車輛
    車內放置有75,000元及ＮＯＫＩＡ行動電話二具或其他財物
    ，何來強盜犯意？被告亦無動手毆打被害人；被告丁○○、
    乙○○辯稱：被告二人係應被告丙○○所邀請一同前往要債
    ，關於丙○○與告訴人間究否存在債務糾紛，並非渠等所能
    明瞭，主觀上難謂與丙○○間具有不法所有之犯意聯絡。再
    者，被告丁○○如有與被告丙○○共同強盜之不法犯意聯絡
    ，當無讓其幼子一同前往之理云云。查：
（一）被告丙○○對於在上開時間夥同被告丁○○、乙○○、甲○○，共同至臺北縣三重市○○路76巷13號前找戊○○，
      由被告華家睿持鋁製棒球棍毆打戊○○，再將戊○○所管
      領使用之2A－2239號自小客車開走，車內上有現金45,000
      元、ＮＯＫＩＡ牌行動電話二具等情，均坦承不諱（見本
      院上訴審卷第114頁），核與告訴人戊○○於警詢、偵訊
      、原審證述情節相符，而告訴人並因此受有左側頭皮血腫
      4×6公分，裂傷1.3公分，背部、兩手臂、兩大腿多處瘀
      青、血腫等傷害，復有臺北縣立醫院驗傷診斷書、臺北縣
      立醫院急診醫學科驗傷存證照片等件在卷可稽，應堪採信
      。從而，本件之爭點厥為被告丙○○、丁○○、乙○○、
      甲○○，是否具不法所有之意圖？被告丁○○、乙○○、
      甲○○對於傷害罪部分是否有犯意之聯絡及行為之分擔？
（二）據證人即告訴人戊○○於本院前審審理時證稱：我和魏翊
      泰認識，有透過魏翊泰要買人頭資料；95年10月9日魏翊
      泰與丙○○有到建國北路公司找我，當時丙○○沒有和我
      談話，我只和魏翊泰談；有聽到魏翊泰說只要給他二萬元
      ，沒有聽到丙○○說只要給二萬元就不再跟我要錢了；購
      買人頭資料的事情都是跟魏翊泰談沒有和丙○○談，最後
      沒有談成，魏翊泰說沒有談成要給人家二萬元，但我當時
      只給魏翊泰一萬元；我聽魏翊泰稱本來要用十萬元解決，
      後來我跟他說沒有達成協議為何要給十萬元，魏翊泰後來
      稱要二萬元，我跟他殺價，就以一萬元解決；我認為沒有
      達成協議不同意用十萬元解決；當天在中華路76巷13號前
      被打，我下車時丙○○有問我說叫我處理人頭資料的事情
      ；嗣後我打電話給丙○○，叫他把車子還給我，丙○○說
      若我拿錢出來就把車子還我等語（參見本院上訴審卷第
      105、106頁）。另據證人魏翊泰於原審審理中亦到庭證稱
      ：伊介紹戊○○向丙○○買人頭資料，丙○○把人頭資料
      即一個身分證影本交給我，我在車上交給戊○○，但價格
      沒有談好；之後我帶丙○○去找戊○○，談好十萬元；後
      來買賣沒有談成，但丙○○跟人家拿資料，如果不把資料
      賣出去，以後很難跟上頭作生意，他怕他的信用受損，他
      說我們要賠償他，一人出一萬元，所以我拿二萬元給他作
      為損失；原本三人當面談好是十萬元，戊○○有同意，事
      後他也願意幫我出一萬元；當時三人在汽車美容店講好，
      這十萬元是我要賠償，我說好，我有跟阿信（即告訴人）
      講，阿信願意幫我出一萬元，隔沒幾天，我要拿錢給丙○○，我就拿二萬元給他，因為他跟我說我們是朋友等語（
      見原審卷第85頁至第87頁）。雖告訴人戊○○與證人魏翊
      泰就三人是否約定以十萬元解決所證尚有不同，惟就被告
      丙○○與告訴人戊○○間確有債務糾紛則均一致，顯見被
      告丙○○所辯二人間有債務糾紛等語，尚非子虛。
（三）復據證人魏翊泰於原審審理中證稱：（問：之後你帶丙○○去找戊○○的那次，有無談好價格是多少？）談好十萬
      元，但是丙○○說是我介紹認識戊○○，我也有責任，我
      就說好，戊○○就說他願意幫我出一萬元，事後丙○○跟
      我說看在我們是朋友的份上，只要拿二萬元給他就好。…
      …（問：你剛才說好十萬元，是誰談好？）我們三人當面
      講好。戊○○有同意，事後他也願意幫我出一萬元。……
      （問：你剛才說三人談好十萬元，後來丙○○又說拿二萬
      元好了，丙○○有無跟戊○○說？）沒有，他只有跟我講
      。（問：你剛才說十萬元，二萬元，最後以多少錢理完畢
      ？）二萬元，包含我和戊○○的部分都處理完畢。（問：
      丙○○有無說從此之後，他沒有要再向戊○○要錢？）有
      ，當時三人在汽車美容店講好，這十萬元是我要賠償，我
      說好，我有跟阿信講，阿信願意幫我出一萬元，隔沒幾天
      ，我要拿錢給丙○○，我就拿二萬元給他，因為他跟我說
      我們是朋友。（問：丙○○跟你講二萬元的時候，戊○○
      有無在場？）有在場，但他沒有聽到，因為他在工作。（
      見原審卷第92至95頁）依證人魏翊泰上開證述，與證人即
      告訴人戊○○上開證述相互勾稽，被告丙○○與證人魏翊
      泰、戊○○於95年10月9日曾在戊○○工作之處，欲針對
      關於買賣人頭資料價金乙事作成協議，本欲以十萬元作成
      協議，惟告訴人戊○○並不同意，至於魏翊泰稱以二萬元
      解決等情，僅存在於魏翊泰與被告丙○○之間，丙○○並
      未與戊○○論及，且戊○○亦證稱當天在中華路76巷13號
      前被打，下車時丙○○有叫其處理人頭資料的事情，是丙○○主觀上仍認其與戊○○間存在有債務關係，應堪認定
      。至於魏翊泰關於丙○○念及與魏翊泰是朋友關係，願降
      以二萬元解決之證述，應係證人魏翊泰對於丙○○接受其
      所交付之金額所為之評價，蓋被告丙○○與魏翊泰是國小
      、國中同學，被告丙○○念及往日情誼，願意就其與魏翊
      泰之部分降價以求解決，實與情理相符，然被告丙○○與
      告訴人戊○○並不熟稔，何以願意自十萬元驟降至二萬元
      ，況連同戊○○部分皆以二萬元解決僅證人魏翊泰之證述
      可供參酌，無其他證據可供佐證，是無法以該證述逕認被
      告丙○○與被告戊○○間之債務糾紛業以二萬元解決。
（四）再者，被告丙○○主觀上仍認其與戊○○間存在有債務關
      係，業如上述，復參酌證人即告訴人戊○○於本院前審審
      理時到庭證述：嗣後我打電話給丙○○，叫他把車子還給
      我，丙○○說若我拿錢出來就把車子還我等語（參見本院
      上訴審卷第105頁），顯見被告丙○○主觀上係以車逼債
      ，將車開走之際應不知車內尚有包包，縱看見車內有包包
      亦無暇當場細數其金額或清點其他財物，是雖被告丙○○
      強行取走戊○○之財物總價值逾新台幣10萬元，亦難據此
      認定被告丙○○將車開走之際，對於車及車內之物已有不
      法所有意圖。依上所述顯難遽認被告丙○○確具不法意圖
      甚明，則無論其餘被告與被告丙○○間是否具有犯意之聯
      絡，均無由成立加重強盜罪。
（五）關於告訴人戊○○所有車內皮包內究有多少現金？雖告訴
      人戊○○於偵查中證述係75,000元，核與被告丙○○於偵
      訊中之供述相符，然被告丙○○嗣於原審即改稱皮包內之
      現金僅45,000元，告訴人戊○○雖稱該筆現金係其擔任汽
      車美容店店長所保管之整個星期的營收，惟並未提出相關
      證明文件，此外復無其他積極證據以實其說，依罪證有疑
      利於被告之法理，本院就此部分僅得依被告之自白而認定
      為係45,000元。
（六）關於傷害罪部分，依告訴人戊○○於警詢中指稱：被告甲○○下車攔下我的車，另丁○○由左側兩人將我架住，丙○○則拿球棒毆打我，另一不詳之人則站在AN－2323號車
      旁邊（見95偵字第25798號卷第20頁）；惟據被告乙○○
      供稱：當天敲告訴人車窗的人是伊，伊請他下車，問他是
      否是阿信等語，堪認告訴人戊○○於警詢中所指稱為被告
      甲○○之人，應係誤認被告乙○○所致。次查，據告訴人
      戊○○於原審審理中證稱：抓我的人我只知道一個，是庭
      上穿黃衣服的人，是丁○○，打我的是丙○○，另一個抓
      我的人，我沒有印象等語（見原審卷第85頁）。另據被告
      丙○○於偵查中供稱：我有用球棒打戊○○，乙○○、甲○○有跟戊○○發生扭打，因為戊○○要跑，所以乙○○
      、甲○○有把戊○○抓住（見96年度偵緝字第1111號卷第
      18頁）；於原審審理時供稱：戊○○也有出手打到乙○○
      、甲○○，所以乙○○、甲○○也有和戊○○扭打一下，
      一下子就分開了等語綦詳（見原審卷第14頁），顯見四人
      對於傷害告訴人部分均有參與。而被告甲○○因為衣服被
      抓破，被告丙○○曾給付甲○○3,000元作為補償等情，
      迭經被告丙○○證述在卷，被告甲○○於原審準備程序中
      否認有收到丙○○交付3,000元，尚無足採。則衡諸常情
      ，被告甲○○若僅係單純勸架，當不致導致衣服被抓破。
      再者，依被告乙○○於偵查中供稱：丙○○是我弟弟，他
      跟我說對方跟他借錢，我弟要跟戊○○要回那筆錢，但是
      戊○○不給，我們去是要找他理論，請他還錢。可是當天
      他不肯還，就起了爭吵，就拉扯這樣子而已等語（見96年
      度偵緝字第1135號卷第9頁），若曰被告乙○○、丁○○
      、甲○○在案發現場均未參與傷害犯行，孰能置信？依此
      ，上開三人辯稱：僅係勸架而拉開被告丙○○及戊○○二
      人，並未參與毆打行為云云，即難遽予採信。
（七）綜上所述，本件被告丙○○所犯強制犯行；另被告丁○○
      、乙○○、甲○○與被告丙○○共犯傷害犯行，事證明確
      ，均堪認定。
二、核被告丙○○所為，係犯刑法第277條第1項及第304條之罪
    ；被告丁○○、乙○○、甲○○則係犯刑法第277條第1項之
    罪。公訴人引用刑法第330條第1項之罪起訴，容有未洽，依
    刑事訴訟法第300條之規定，其起訴法條應予變更。被告丙○○所犯前開二罪間，犯意各別，行為互殊，應予分論併罰
    。被告四人間就傷害罪部分有犯意之聯絡，行為之分擔，依
    刑法第28條之規定均為共同正犯。又被告丙○○前因竊盜、
    偽造文書案件，經臺灣士林地方法院94年度簡字第346號分
    別判處有期徒刑三月、四月，應執行有期徒刑六月確定，於
    95年3月24日易科罰金執行完畢，此有本院被告全國前案紀
    錄表在卷可稽，其於五年以內再犯本件有期徒刑以上刑之罪
    ，為累犯，依刑法第47條第1項之規定應加重其刑。
三、原審認被告罪證明確，予以論罪科刑，固非無見，惟查：（
    一）本件告訴人戊○○放置在車內皮包之現金僅有45,000
    元，原審認定為75,000元尚有未洽；（二）被告丙○○並未
    具不法所有之意圖，原審認定其成立強盜罪，亦有未合。檢
    察官上訴意旨係依告訴人戊○○具狀請求上訴，認為被告丁○○、乙○○、甲○○與被告丙○○間有強盜之犯意聯絡云
    云，惟被告四人並不成立加重強盜罪犯行，已如前所述，檢
    察官此部分上訴，難認為有理由；又被告丙○○否認強盜犯
    行而提起上訴，則為有理由，惟原判決既有上開可議之處，
    自應由本院予以撤銷改判。爰審酌被告四人之犯罪動機、目
    的係為解決債務糾紛，犯罪時未受到任何刺激、犯罪手段係
    以強暴方式為之、犯罪行為人丁○○、乙○○、甲○○無前
    科紀錄；犯罪行為人丙○○前有竊盜、偽造文書各一次前科
    紀錄；本件有實際被害人，與被告均不熟識、犯罪行為人違
    反義務之程度中等、犯罪所產生危險或損害中等、被告乙○○、丁○○、甲○○犯罪後不知悔改，飾詞否認犯罪，態度
    不佳；被告丙○○犯罪後坦承犯行，態度良好，惟於本院前
    審審理期間已和告訴人戊○○達成和解，此有和解書影本一
    份在卷可稽等一切情狀，各量處如主文第2、3項所示之刑，
    被告乙○○、丁○○、甲○○部分，並諭知易科罰金之折算
    標準。被告4人均因符合中華民國九十六年罪犯減刑條例之
    規定，而應予以減輕其刑。另被告丙○○並定應執行刑有期
    徒刑1年；被告乙○○、丁○○、甲○○則諭知易科罰金之
    折算標準。
據上論斷，應依刑事訴訟法第369條第1項前段、第364條、第299
條第1項前段、第300條，刑法第28條、第277條第1項、第304 條
、第51條第5款、第47條第1項、第41條第1項前段，中華民國九
十六年罪犯減刑條例第2條第1項第3款、第7條、第9條，刑法施
行法第1之1條第1項、第2項，判決如主文。
本案經檢察官張啟彬到庭執行職務。
中    華    民    國    99    年    11    月    17    日
                    刑事第一庭審判長法  官  葉騰瑞
                                    法  官  彭政章
                                    法  官  莊明彰
以上正本證明與原本無異。
檢察官如不服本判決，應於收受送達後10日內向本院提出上訴書
狀，其未敘述上訴之理由者並得於提起上訴後10日內向本院補提
理由書（均須按他造當事人之人數附繕本）「切勿逕送上級法院
」。
被告不得上訴。
                                    書記官  王韻雅
中    華    民    國    99    年    11    月    17    日

司法院資訊處製作；財團法人民間司法改革基金會備份。
